【裁判字號】    99,再,2
【裁判日期】    990714
【裁判案由】    開始再審
【裁判全文】
臺灣彰化地方法院刑事判決                 99年度再字第2號
公  訴  人  臺灣彰化地方法院檢察署檢察官
被      告  甲○○
選任辯護人  黃鼎鈞律師
            陳銘傑律師
右列被告因收受贓物案件，經檢察官提起公訴（98年度偵字第48
6號），經本院訊問被告後，改為簡易判決（98年簡字第943號刑
事簡易判決），後檢察官不服提起上訴，經本院普通庭以程序不
合法，判決確定（98年簡上字第131號）後，被告對上開98年簡
字第943號刑事簡易判決聲請再審，經本院簡易庭裁定開始再審
（98年度聲再字第17號），並認應適用通常訴訟程序審理，由本
院改依通常訴訟程序審理，本院判決如下：
    主  文
原判決關於甲○○部分撤銷。
甲○○無罪。
     理  由
一、公訴意旨略以：另案被告李雅玲（經本院以98年簡上字第
    131號判決無罪，並檢察官提起上訴，經台灣高等法院以98
    年度上易字第1854號判決上訴駁回確定）係唐立建設有限公
    司（下稱「唐立公司」）之財務人員，訴外人徐文彬（受檢
    察官為不起訴處分）為唐立公司之登記負責人，被告甲○○
    則係位於彰化縣員林鎮○○路○段420號「萬通當舖」之負責
    人。緣唐立公司於民國96年8月16日與全球通小客車租賃股
    份有限公司（下稱「全球通公司」）之前任負責人朱志煌簽
    訂車牌號碼4332-JJ號自小客車租賃契約，雙方約定租賃期
    間為3年（自96年8月17日起至99年8月16日止）、每月租金
    新臺幣（下同）6萬1500元，全球通公司於簽約之隔日即依
    約交付上揭車輛予唐立公司使用。詎另案被告李雅玲因唐立
    公司財務吃緊，需款孔急，於同年10月17日，將上揭車輛及
    其行照正本、租賃契約等作為擔保品，持向被告甲○○所經
    營之「萬通當舖」借款20萬元，而予以侵占入己。而被告甲
    ○○明知上揭車輛所有權人為全球通公司，並非現持有該車
    之唐立公司或另案被告李雅玲個人所有，竟仍基於收受贓物
    之犯意，以上開金額予以收當。因認被告甲○○所為則係犯
    刑法第349條第1項之收受贓物罪嫌云云。
二、按犯罪事實應依證據認定之，無證據不得推定其犯罪事實，
    刑事訴訟法第一百五十四條定有明文。而刑事訴訟法上所謂
    認定犯罪事實之證據，係指足以認定被告確有犯罪行為之積
    極證據而言，該項證據自須適合於被告犯罪事實之認定，始
    得採為斷罪資料；又認定犯罪事實所憑之證據，無論係直接
    證據或間接證據，其為訴訟上之證明，須於通常一般之人均
    不致有所懷疑，而得確信其為真實之程度者，始得據為有罪
    之認定，倘其證明尚未達到此一程度，而有合理之懷疑存在
    ，復無其他調查途徑可尋，法院即應為無罪之判決（最高法
    院二十九年上字第三一０五號、七十六年台上字第四九八六
    號判例意旨參照）。按上訴級審法院以上訴不合法，從程序
    上訴判決駁回上訴者，該再審案件，仍應由原判決之法院管
    轄，此有最高法院98年台聲字第66號裁定可參，次按有罪之
    判決確定後，原判決所憑之通常法院或特別法院之裁判已經
    確定裁判已變更者，為受判決人之利益得聲請再審，刑事訴
    訟法第420條第1項第4款定有明文。而法院認為有再審理由
    ，應為開始再審之裁定，於該裁定確定後，法院應依其審級
    之通常程序，更為審判，刑事訴訟法第435條第1項、第436
    條定有明文。再者，依刑事訴訟法第284條之1規定，本件係
    以獨任案件，併予敘明。
三、查本件係被告甲○○前經有罪判決確定，復經被告甲○○聲
    請再審，由本院簡易庭裁定開始再審確定後，更為審判，依
    上開說明，應依通常程序更為審理之，並非得以簡易判決處
    刑之案件，合先敘明。
四、公訴人認被告甲○○涉犯收受贓物罪之犯行，無非以另被告
    李雅玲犯有業務侵占罪，被告甲○○明知其所典當交付之物
    係贓物，仍予收受為論據。經查：刑法第349條第1項收受贓
    物罪之成立，乃以所收受之物係因財產犯罪所不法取得之財
    物為前提。若所收受之物並非屬因財產犯罪所不法取得之財
    物，則不得以收受贓物相論處。本件另案被告李雅玲雖經檢
    察官以業務侵占罪提起公訴，但業經本院以98年簡上字第
    131號判決無罪，並檢察官提起上訴，經台灣高等法院以98
    年度上易字第1854號判決上訴駁回確定，有本院以98年簡上
    字第131號判決書及台灣高等法院以98年度上易字第1854號
    判決書卷可稽，是另案被告李雅玲所其所典當交付之物即車
    牌號碼4332-JJ號自小客車（含其行照正本、租賃契約），
    即非屬因財產犯罪所不法取得之財物，故被告甲○○縱予收
    受，亦不得以收受贓物相論處。況被告甲○○亦否認係知情
    等語。是公訴人所指顯屬誤會。此外，復查無其他積極證據
    足資認定被告有何公訴人所指犯行，本件不能證明被告犯罪
    ，揆諸前開法條之規定，自應諭知被告無罪之判決，爰判決
    如主文所示。
據上論斷，應依刑事訴訟法第436條、第301條第1項，判決如主
文。
本案經檢察官邱鼎文到庭執行職務。
中    華    民    國    99    年    7     月    14    日
                         刑事第三庭   法  官  洪志賢
以上正本證明與原本無異。
如不服本判決應於收受判決後10日內向本院提出上訴書狀，並應
敘述具體理由；其未敘述上訴理由者，應於上訴期間屆滿後20日
內向本院補提理由書（均須按他造當事人之人數附繕本）「切勿
逕送上級法院」。
告訴人或被害人對於判決如有不服具備理由請求檢察官上訴者，
其上訴期間之計算係以檢察官收受判決正本之日期為準。
中    華    民    國    99    年    7     月    14    日
                                      書記官  許億先

司法院資訊處製作；財團法人民間司法改革基金會備份。
